臺灣高等法院刑事判決　　　　　　　　 96年度上易字第476號
上　訴　人　臺灣士林地方法院檢察署檢察官
被　　　告　丙○○
上列上訴人因被告竊盜案件，不服臺灣士林地方法院九十五年度
易字第五二０號中華民國九十五年十一月三十日第一審判決（聲
請簡易判決處刑案號：臺灣士林地方法院檢察署九十四年度偵續
字第二三一號），提起上訴，本院判決如下：
    主  文
上訴駁回。
    理  由
一、聲請簡易判決處刑意旨略以：被告丙○○與告訴人乙○○係
    夫妻關係，二人因感情不睦而分居中。告訴人乙○○為金竹
    有限公司（下稱金竹公司）之負責人，被告則為該公司之經
    理，承包臺北市○○區○○路三段七十五巷一三七號「康寧
    醫護暨管理專科學校」（下稱康寧專校）美食街之業務。詎
    被告意圖為自己不法之所有，於民國九十三年七月十三日晚
    上八時許，駕駛車號ＤＣ－４８４２號自用小客車，前往上
    址康寧專校美食街，趁無人看守之際，持其擔任經理期間所
    取得之鑰匙三支，開啟金竹公司位於康寧專校美食街之專屬
    辦公室，入內竊取告訴人乙○○所有之第一商業銀行（下稱
    第一銀行）空白支票簿（共計二十四張）、台新國際商業銀
    行（台新商銀）復興分行活期儲蓄存款存摺（帳號：000
    －00－000000－0－00號，戶名：乙○○），及
    金竹公司所有與廠商往來所開立之本票七十七張、臺北國際
    商業銀行支票十一張、各類合約書十一本、帳本二本、廠商
    簽帳單二份、金竹公司保險單二份等財物，得手後隨即駕車
    離去。嗣告訴人乙○○於翌日（十四日）上午八時五十分許
    ，發覺辦公室遭竊，乃於同日下午四時許前往被告在臺北縣
    汐止市○○路○段四一八巷一弄三號二樓住處地下停車場察
    看，發現上開遭竊物品置放在被告所使用之ＤＣ－４８４２
    號自小客車內，旋報警查獲。因認被告所為，涉犯刑法第三
    百二十條第一項之普通竊盜罪嫌。
二、公訴人認被告涉犯竊盜罪嫌，無非係以被告坦承取走上開物
    品，告訴人乙○○於警詢及偵查中之指述，現場、贓物照片
    及贓物認領保管單，為其主要論據。
三、按犯罪事實應依證據認定之，無證據不得認定犯罪事實；又
    不能證明被告犯罪者，應諭知無罪之判決，刑事訴訟法第一
    百五十四條第二項、第三百零一條第一項分別定有明文。又
    事實之認定，應憑證據，如未能發現相當證據，或證據不足
    以證明，自不能以推測或擬制之方法，為裁判基礎（最高法
    院四十年台上字第八六號判例參照）；且認定犯罪事實所憑
    之證據，雖不以直接證據為限，間接證據亦包括在內，然而
    無論直接證據或間接證據，其為訴訟上之證明，須於通常一
    般之人均不致有所懷疑，而得確信其為真實之程度者，始得
    據為有罪之認定，倘其證明尚未達到此一程度，而有合理之
    懷疑存在而無從使事實審法院得有罪之確信時，即應由法院
    為諭知被告無罪之判決（最高法院七十六年台上字第四九八
    六號判例參照）。再按行為非出於故意或過失者，不罰；又
    行為人對於構成犯罪之事實，明知並有意使其發生者，為故
    意，行為人對於構成犯罪之事實，預見其發生而其發生並不
    違反其本意者，以故意論，刑法第十二條第一項、第十三條
    亦有明文。是故意犯之行為人須對於客觀不法構成要件之所
    有行為情狀有所認識，並有決意實現不法構成要件之主觀心
    態，或有容忍、聽任構成要件該當結果發生之心態，始符合
    該犯罪之主觀構成要件，得為故意犯刑罰法令處罰之對象。
    訊據被告固不否認於上開時、地，未經告訴人乙○○同意，
    取走乙○○及金竹公司所有帳戶存摺、票據、合約書、帳本
    、簽帳單、保險單等財物之事實不諱，但堅決否認被訴竊盜
    之犯行，辯稱：伊與告訴人乙○○係夫妻關係，並為金竹公
    司之股東兼經理，二人合夥經營金竹公司。本案物品均為伊
    與乙○○共同保管，其有權取走上述物品，且其取走上開物
    品之目的，在要求告訴人乙○○出面解釋公司財務狀況，故
    立即以電話與乙○○聯絡，請其返回汐止市○○路住處商談
    ，並無將上開物品竊為己有之不法意圖，伊並無竊盜之故意
    等語。
四、本院查：
    （一）被告曾列名為金竹公司股東，且擔任公司經理，因而
          持有學校交付之康寧專校美食街辦公室三把鑰匙等情
          ，業據被告供承在卷，核與證人乙○○於原審證述之
          情節相符（見原審卷第四七、四八頁），且有金竹公
          司八十九年十一月二十七日變更登記表影本在卷可稽
          （見偵查卷第一六二頁），自屬實在。又被告辯稱：
          金竹公司係夫妻二人之公司，對外招商、營業等事項
          ，均由其負責等情，依證人乙○○所證：有關金竹公
          司招商及簽約事務，我與被告二個人都在場，招商是
          一個一個找客戶，之後客戶會與被告談一下，然後再
          簽約，我會向廠商介紹以後由被告管理（見原審卷第
          四九頁）以觀，亦非全然無據。綜合上開二人所述各
          節，可見被告確曾參與公司經營而保管公司辦公室鑰
          匙，並實際管理支配公司財物；而金竹公司固以公司
          形態登記，但實為被告與告訴人乙○○夫婦二人共同
          經營，故被告所稱：伊擔任金竹公司經理，與乙○○
          共同保管前開財物，主觀上認有取走物品權利等詞，
          應非虛妄不實。
    （二）雖被告嗣於九十年八月間以後即未登記為公司股東，
          此固有九十年八月二十四日公司變更登記表可按（見
          偵查卷第一五八頁），被告則否認退出，辯稱係告訴
          人乙○○自行變更股東云云；然姑不論被告是否知情
          ，證人乙○○亦自承：被告未擔任公司股東之後，仍
          繼續在金竹公司工作，夫妻一起經營等語明確（見原
          審卷第五一頁），是被告於九十年八月間以後，仍以
          公司經理人身分管理支配公司辦公室內財物，洵堪認
          定。縱證人乙○○另證稱：被告於九十二年十月間以
          後離開家庭、公司，有時會回來，又不見云云（見原
          審卷第五一頁），仍無足據此否定被告自認對上述物
          品有實際支配管領權之主觀認識，附此說明。
    （三）證人乙○○於原審審理中證稱：被告在案發前沒有多
          久回汐止家，一直吵要看帳冊，我沒有同意等語明確
          （見原審卷第四六頁）；足見被告在主觀上確有告知
          乙○○其欲瞭解公司帳務之意，且告訴人乙○○名義
          之帳戶存摺，係供金竹公司帳務使用，被告取走之支
          票，亦為公司業務之支票等情，此為乙○○所不爭執
          （見原審卷第四九頁），是被告取走之乙○○存摺、
          空白支票、往來廠商所簽發票據、合約、帳本、簽帳
          單、保險單等物，俱為金竹公司營業用之帳務資料無
          訛。參以乙○○於案發後於次日返回臺北縣汐止市○
          ○路○段四一八巷一弄三號二樓被告住處之前，在同
          址地下停車場被告車輛內，發現前述遭被告取走之物
          品等情，為乙○○所自承；足見被告所辯：取得上述
          物品後，曾通知乙○○返回原汐止市○○路住處說明
          公司帳務狀況，並無將該等物品竊為己有之不法所有
          意圖等詞非虛。至證人乙○○雖否認被告取走上述物
          品後曾電知上情，央求其出面說明帳務之事，且就被
          告曾否於案發後以電話與其聯繫一事避重就輕（見原
          審卷第四七頁、第五三頁），對其何以返回臺北縣汐
          止市被告住處地下室查看，無法明確交待，顯另有隱
          情；然證人乙○○於原審亦自承：本案發生後，在請
          汐止分局警員到場取回失竊物品前，被告有向其要求
          說明公司帳務等詞明確（見原審卷第五二頁）；自堪
          信被告取物之目的在要求乙○○出面返家洽談帳務。
          是依現存卷證資料，尚無從遽認被告有竊取前開公司
          營業用帳務存摺、票據等資料之不法所有意圖，自難
          單以證人乙○○所為不利於被告之指訴，認定被告有
          竊盜之主觀犯意。
    （四）至被告聲請傳喚證人甲○○，以證明其實際負責金竹
          公司承包美食街之業務乙節，但未提出該證人之地址
          供本院傳喚，且本案事證已明，本院認無再予傳喚之
          必要；至被告如何出資金竹公司、是否轉讓出資而不
          具公司股東身分等情，與上開爭點之判斷無關，亦無
          再調查之必要，附此說明。
五、綜上所述，被告主觀上認為金竹公司係夫妻二人共同之事業
    ，自己先前任職經理，且參與金竹公司之經營，因而保管辦
    公室三把鑰匙，為辦公室內物品之共同管領人，有實際支配
    管理權限而取走上述財物，據以要求告訴人乙○○出面說明
    金竹公司之帳務，其行為固屬可議，仍難認被告主觀上，有
    將上開物品竊為己有之不法意圖；公訴人提起本件公訴所憑
    之事證，尚無從使本院確信被告於於取走上述物品時，主觀
    上有意圖為自己不法所有之確定或不確定故意，而仍有合理
    之懷疑，自難遽令被告負此故意犯之罪責，原審調查後亦同
    此認定，為被告無罪之判決，並無違誤。檢察官上訴指告訴
    人乙○○從未曾向被告報告金竹公司營運狀況，且被告自九
    十二年十月離家後迄九十三年七月間，亦未曾向告訴人乙○
    ○提出查核公司財務狀況之要求，其所取走之物品亦與營運
    無關，實係為向告訴人乙○○索價，倘被告確欲以股東身分
    瞭解公司狀況，亦應循合法途徑為之，而指摘原判決不當。
    惟金竹公司固為公司組織，但實係被告與告訴人乙○○共同
    經營，業如前述，而被告之前確與見證人乙○○對公司帳務
    有所爭執，亦為告訴人乙○○證述在卷，是被告基於其主觀
    上認知，而取走上開物品，並無竊盜之不法所有意圖。本案
    依既存之證據不能證明被告竊盜犯罪，依法即應為無罪之諭
    知，至被告此舉是否造成金竹公司或告訴人乙○○之損害，
    係民事請求賠償問題，尚難以刑法竊盜罪相繩。是檢察官以
    上開事由提起上訴，依前揭說明並無理由，應駁回之。
據上論斷，應依刑事訴訟法第三百六十八條判決如主文。
本案經檢察官林炳雄到庭執行職務。
中　　華　　民　　國　　96　　年　　7 　　月　　24　　日
                  刑事第四庭  審判長法  官  蔡秀雄
                                    法  官  陳國文
                                    法  官  鄭水銓
以上正本證明與原本無異。
本判決不得上訴。
                                    書記官  劉貞達
中　　華　　民　　國　　96　　年　　7　　 月　　25　　日
